【裁判字號】    98,交聲,2110
【裁判日期】    980720
【裁判案由】    聲明異議
【裁判全文】
臺灣高雄地方法院交通事件裁定        98年度交聲字第2110號
原處分機關  交通部公路總局高雄區監理所
異  議  人
即受處分人  甲○○
上列異議人即受處分人因違反道路交通管理處罰條例案件，對於
交通部公路總局高雄區監理所民國98年6 月30日所為之處分（原
處分：高監營裁字裁80-N00000000號），聲明異議，本院裁定如
下：
    主  文
原處分關於甲○○酒精濃度超過規定標準，吊扣駕駛執照拾貳個
月之處分撤銷。
前項撤銷部分不罰。
    理  由
一、聲明異議意旨略以：異議人即受處分人甲○○於民國98年1
    月20日凌晨3 時35分許，騎乘車牌號碼L89-677 號重型機車
    ，行經高雄縣路竹鄉○○路712 巷前，經警攔檢實施酒測，
    因其呼氣酒精濃度高達0.67mg/l，超過規定0.55mg /l 之標
    準，為警開單舉發並移送法辦，經本院以98年度審交簡字第
    1128號判處罰金新臺幣（下同）50,000元，並經原處分機關
    以汽車駕駛人酒精濃度超過規定標準（0.55以上）、領有小
    型車駕駛執照駕駛重型機器腳踏車，依道路交通管理處罰條
    例第22條第1 項第4 款、第35條第1 項第1 款規定，裁處罰
    鍰1,800 元，吊扣其普通小型車駕駛執照12個月，惟異議人
    係送貨員，若吊扣其賴以維生之自用小客車駕照，將使家庭
    經濟陷入困境，爰依法聲明異議，請求撤銷原處分機關吊扣
    上開駕照之處分等語。
二、按汽車駕駛人領有聯結車、大客車、大貨車或小型車駕駛執
    照，駕駛重型機器腳踏車，處1,800 元以上3,600 元以下罰
    鍰，並禁止其駕駛；又汽車駕駛人飲用酒類後其吐氣所含酒
    精濃度超過每公升0.25毫克者，不得駕車；汽車駕駛人，駕
    駛汽車經測試檢定有酒精濃度超過規定標準者，處15,000元
    以上60,000元以下罰鍰，並當場移置保管其車輛及吊扣其駕
    駛執照1 年，道路交通管理處罰條例第22條第1 項第4 款、
    第35條第1 項第1 款，道路交通安全規則第114 條第2 款、
    分別定有明文；次按行政罰法第26條第1 項規定，一行為同
    時觸犯刑事法律及違反行政法上義務規定者，依刑事法律處
    罰之。但其行為應處以其他種類行政罰或得沒入之物而未經
    法院宣告沒收者，亦得裁處之。又於94年12月14日修正、95
    年3 月1 日施行之道路交通管理處罰條例第68條，固規定：
    「汽車駕駛人，因違反本條例及道路交通安全規則之規定，
    受吊扣或吊銷駕駛執照處分時，吊扣或吊銷其持有各級車類
    之駕駛執照」，惟修正後業已刪除『吊扣』之規定，改為：
    「汽車駕駛人，因違反本條例及道路交通安全規則之規定，
    受吊銷駕駛執照處分時，吊銷其持有各級車類之駕駛執照」
    ，其修正理由乃係舊法將違法或違規駕駛人所持有各級車類
    之駕駛執照一併吊扣，失之過酷，影響人民工作及生活甚鉅
    ，而刪除吊扣駕駛人駕駛執照時，應吊扣駕駛人持有各級車
    類駕駛執照之規定，是依現行道路交通管理處罰條例，已無
    得吊扣駕駛人所持有他級駕駛執照之依據存在，從而，於為
    吊扣駕駛人駕駛執照之處分時，自僅得吊扣駕駛人違規時所
    駕駛該級車類之駕駛執照，以限制其繼續駕駛該級車類行駛
    道路之權利，若駕駛人並無該級車類之駕駛執照，即無從執
    行吊扣駕駛執照之處分，而僅係應否依道路交通管理處罰條
    例第22條第1 項規定處罰駕駛人之問題。
三、經查：
  (一)異議人於98年1 月20日凌晨3 時35分許，騎乘上開L89- 677
    號機車，行經高雄縣路竹鄉○○路712 巷前，經警攔檢實施
    酒測，因其呼氣酒精濃度高達0.67mg/l，超過規定0.55 mg
    /l之標準，為警開單舉發並移送法辦，經本院以98年度審交
    簡字第1128號判處罰金新臺幣50,000元，而於98年6 月26日
    繳清罰金執行完畢，並經原處分機關以汽車駕駛人酒精濃度
    超過規定標準（0.55以上）、領有小型車駕駛執照駕駛重型
    機器腳踏車，依道路交通管理處罰條例第22條第1 項第4 款
    、第35條第1 項第1 款規定，裁處罰鍰1,800 元（酒駕部分
    之罰鍰與刑事罰競合免繳），吊扣其普通小型車駕駛執照12
    個月等情，有交通部公路總局高雄區監理所高監自裁字裁80
    -N00000000號違反道路交通管理事件裁決書、高雄市政府警
    察局高警交字第N00000000 號舉發違反道路交通管理事件通
    知單、酒精濃度測試表、臺灣高雄地方法院檢察署98年度偵
    字第4113號聲請簡易判決處刑書、本院98年度審交簡字第11
    28號判決書、臺灣高雄地方法院檢察署自行收納款項統一收
    據（見原處分機關移送卷第1 至6 頁），及臺灣高等法院被
    告前案紀錄表各1 份在卷可稽，復為異議人所不爭執，是上
    開事實，堪以認定。
  (二)異議人於本件違規時，並未持有重型機車駕駛執照，其僅有
    普通小型車駕駛執照，而原處分機關上開裁決所指應吊扣之
    異議人駕駛執照，係指異議人之普通小型車駕駛執照等事實
    ，有公路監理電子閘門證號查詢機車駕駛人、汽車駕駛人資
    料，及原處分機關違反道路交通管理事件不服裁決聲明異議
    案件移送書各1 份在卷可稽（見本院卷第2 至3 頁、第9 至
    10頁），是揆諸前揭說明，本件異議人既係騎乘重型機車違
    反道路交通管理處罰條例第35條第1 項第1 款之規定，依法
    即僅能吊扣其重型機車駕駛執照，並無得吊扣異議人持有他
    級駕駛執照之依據，原處分機關以異議人有上開違規行為，
    裁處吊扣異議人之普通小客車汽車駕駛執照，已難謂係適法
    之處分。
四、綜上所述，原處分機關僅能吊扣異議人違規當時所駕駛之車
    輛種類即重型機車之駕駛執照，不得代以吊扣其普通小型車
    之駕駛執照，原處分機關未審酌新修正之法律規定，逕對異
    議人裁處吊扣普通小型車駕駛執照12個月之處分，於法未合
    。是以，本件異議為有理由，應由本院將原處分關於吊扣駕
    駛執照之處分撤銷，又因異議人並無重型機車駕駛執照可供
    執行吊扣，爰就此部分另為不罰之諭知。至於原處分關於罰
    鍰及施以道安講習部分，未經聲明異議，自不在本件審究範
    圍內，附此敘明。
據上論斷，應依道路交通案件處理辦法第20條前段，裁定如主文
。
中    華    民    國    98    年    7   月    20    日
                        交通法庭    法  官  周佳佩
以上正本證明與原本無異。
如不服本裁定，應於收受送達後5 日內向本院提出抗告狀。
中    華    民    國    98    年    7     月    20    日
                                    書記官  王壹理


司法院資訊處製作；財團法人民間司法改革基金會備份。
